臺灣高等法院臺南分院刑事裁定　　　　96年度交聲再字第10號
再審聲請人
即受判決人　甲○○
上列聲請人因公共危險案件，對於本院九十五年度交上易字第九
七號，中華民國九十五年六月二十二日第二審確定判決（臺灣雲
林地方法院九十四年交易字第一一七號，起訴案號：臺灣雲林地
方法院檢察署九十四年度偵字第二八六一號），聲請再審，本院
裁定如下：
    主  文
再審之聲請駁回。
    理  由
一、聲請意旨略稱：
（一）再審聲請人並非駕駛車號HK-三五五五號自小客車之人，
      當時聲請人係坐於乘客座，並於車禍發生時，受有「右上
      臂瘀青長七公分寬五公分；左肘擦挫傷長二公分，寬○．
      二公分」等傷害，有「順泰診所」之診斷證明書可證。前
      項傷害係因車禍發生時，安全帶緊縮而勒傷；後項傷害係
      因車禍發傷時，因碰撞身體後甩，致左手肘撞擊乘客座座
      位下方安全帶插座而造成，此足證再審聲請人於車禍當時
      確非駕駛者。基此，請求鑑定車號HK-三五五五號車輛。
（二）又徐文茂於臺灣高等法院臺南分院作證供稱賴偉綸是駕駛
      再審聲請人的汽車離開，與賴偉綸供稱是騎一台不知名機
      車或向再審聲請人借用機車離開等供詞相互矛盾，足證意
      圖逃避甚明。另原判決所憑之徐文茂證言，經比對賴偉綸
      之自白，證明其為虛偽不實，但貴院法官卻認其證言可採
      信，顯漏未審查有利於再審聲請人之證據事實，於法不合
      。再賴偉綸於臺灣高等法院臺南分院謊稱與證人徐文茂不
      認識等語為不實在，請求比對徐文茂與賴偉綸於九十三年
      十月底以後至九十四年六月二十九日之行動電話通聯紀錄
      。
（三）綜上，爰依刑事訴訟第四百二十條第一項第六款之規定聲
      請再審，以維再審聲請人之權益等語。
二、按刑事訴訟法第四百二十條第一項第六款規定，有罪之判決
    確定後，因發現確實之新證據，足認受有罪判決之人應受無
    罪、免訴、免刑或輕於原判決所認罪名之判決者，得為受判
    決人之利益，聲請再審。再審為排除確定判決認定事實違誤
    所設之救濟途經，其目的在發現實體真實，故所謂發現確實
    之新證據，需該證據具有「嶄新性」與「顯著性」，亦即該
    證據足以動搖原有罪確定判決，並應為無罪、免訴、免刑或
    輕於原判決罪名之判決者，始足當之。且就新證據之本身形
    式上觀察，必該證據毋須經調查程序，顯然可認為足以動搖
    原確定之判決者而言（最高法院四十年台抗字第二號判例參
    照）。又刑事訴訟法第四百十三條（現第四百二十條）第一
    項第六款所謂確實之新證據，必須可認為確實足以動搖原確
    定判決，而為受判決人有利之判決者為限，若僅係他人於事
    後追述當時所見情形之空洞言詞，而顯然不足以推翻原確定
    判決所憑之證據者，即非該款所謂確實之新證據（最高法院
    五十四年度台抗字第十一號判決參照）。再有罪之判決確定
    後，因發見確實之新證據，固得依刑事訴訟法第四百二十條
    第一項第六款為受判決人之利益聲請再審，惟所謂「確實之
    新證據」，係指該證據於事實審法院判決前已經存在，為法
    院及當事人所不知，不及調查斟酌，而於判決後，始行發現
    ，且毋須經調查程序，顯然可認為足以動搖原確定判決而言
    ，倘證據之成立在判決確定之後，或經原法院捨棄不採者，
    即非所謂發見新證據（最高法院七十八年度台抗字第二六七
    號判決參照）。又所謂「確實之新證據」，係指該證據於事
    實審法院判決前已經存在，為法院及當事人所不知，不及調
    查斟酌，而於判決後，始行發現，且毋須經調查程序，顯然
    可認為足以動搖原確定判決而言，倘證據之成立在判決確定
    之後，或經原法院捨棄不採者，即非所謂發見新證據（最高
    法院七十八年度台抗字第三○四號判決參照）。
三、經查：
（一）原確定判決係認定「被告（即再審聲請人，下同）所提出
      順泰診所之診斷證明書，雖記載被告受有右上臂瘀青、左
      肘擦挫傷等傷害，然而被告案發當時如係坐在駕駛座右側
      之乘客座，兩車撞擊時，被告左側應無任何物體會導致再
      審聲請人左肘受到擦挫傷之傷害。是以被告之上開傷勢，
      亦不能使本院有合理懷疑是由駕駛座旁的乘客座之安全帶
      拉緊所造成。」（見本院九十五年度交上易字第九七號原
      確定判決第四頁）。再審聲請人之聲請再審理由狀所提之
      「順泰診所」之診斷證明書，並請求勘驗車號HK-三五五
      五號自小客車，以證明再審聲請人當時並非坐於駕駛座內
      等語，經查「順泰診所」之診斷證明書確已經原確定判決
      審酌，於本院前開事實審法院判決前已經存在，且為再審
      聲請人所已知悉，並非本院前開事實法院於判決後，始行
      發現，準此，向不得憑此聲請再審。
（二）原確定判決記載：「又證人賴偉綸證述其案發後據被告友
      人「阿茂」告知才到現場一節，業據證人徐文茂於本院具
      結證稱：我和被告、賴偉綸都是朋友。那時大概凌晨四點
      左右，甲○○在店裡扣機給我叫我去店裡，我開車回店，
      我剛進去時，甲○○說要去載人家，我說開慢點，我就在
      店裡跟賴偉綸喝酒，我另一朋友也進來，叫甲○○不要開
      車出去，因為他看到甲○○喝很多酒，甲○○說出去一下
      就馬上回來，然後甲○○就開車出去，我跟賴偉綸喝酒五
      分鐘左右，賴偉綸問我肚子餓不餓，我說買些小菜來吃，
      賴偉綸就開甲○○的車子出去，賴偉綸出去買時，過約七
      、八分鐘左右，我就接到甲○○的電話，說他發生車禍，
      我問他在那裡，他說在明德北路，我就過去車禍現場，我
      看賴偉綸不在那裡，我就打電話給賴偉綸，叫他過來車禍
      現場等情，足證證人賴偉綸上開之證述，應屬可採；另證
      人莊萍萍與被告及賴偉綸均不相識，應無為迴護賴偉綸而
      構詞誣陷被告之虞，其於案發後指認被告即為甲車駕駛人
      ，應不會有誤，其所為之證述亦堪採信。」（見本院九十
      五年度交上易字第九七號原確定判決第三頁）。再審聲請
      人之聲請再審理由狀所提證人徐文茂與賴偉綸之供詞相互
      矛盾，原判決已說明徐文茂之證詞為虛偽不實，而認本院
      前審有漏未審查有利於再審聲請人之證據事實存在等語。
      經查，證人徐文茂所為之證言，確已經原確定判決審酌，
      且另參以證人莊萍萍之證言，並未僅以證人徐文茂之證言
      為唯一證據，是以不得憑此聲請再審。
（三）又所謂「確實之新證據」，係指該證據於事實審法院判決
      前已經存在，為法院及當事人所不知，不及調查斟酌，而
      於判決後，始行發現，且毋須經調查程序，顯然可認為足
      以動搖原確定判決而言。故再審聲請人請求勘驗車號HK-
      三五五五號自小客車，及比對徐文茂與賴偉綸於九十三年
      十月底以後至九十四年六月二十九日之行動電話通聯紀錄
      ，自與聲請再審之要件不合。
四、綜上所述，再審聲請人上開陳述各點，及提出之證據，均難
    認為足以動搖原確定判決之認定，而為再審聲請人受有利之
    判決；核與刑事訴訟法第四百二十條第一項第六款規定聲請
    再審之要件不符，是其為本件聲請再審，揆諸前揭說明，自
    無理由，應予駁回。
據上論斷，應依刑事訴訟法第434條第1項，裁定如主文。
中　　華　　民　　國　　96　　年　　1　　 月　 31     日
　　　　　　　　　刑事第一庭   審判長法　官  黃崑宗
　　　　　　　　　　　　　　　 　　  法　官  蔡長林
　　　　　　　　　　　　　　　　 　  法　官  夏金郎
以上正本證明與原本無異。
不得抗告。
　　　　　　　　　　　　　　　　　　 書記官  劉岳文
中　　華　　民　　國　　96　　年　　2　　月　　2　　  日
